【裁判字號】    99,訴,146
【裁判日期】    990331
【裁判案由】    毒品危害防制條例
【裁判全文】
臺灣基隆地方法院刑事判決           99年度訴字第146號
公  訴  人  臺灣基隆地方法院檢察署檢察官
被      告  乙○○
上列被告因毒品危害防制條例案件，經檢察官提起公訴（99年度
毒偵字第27號），被告於準備程序中就被訴事實為有罪之陳述，
受命法官於聽取當事人之意見後，由本院合議庭裁定由受命法官
獨任以簡式審判程序判決如下：
    主    文
乙○○施用第一級毒品，累犯，處有期徒刑柒月。扣案之第一級
毒品海洛因包（驗餘後總淨重零點貳柒貳零公克），併同無從
與之完全析離之分裝袋，均沒收銷燬之；又施用第二級毒品，累
犯，處有期徒刑月。應執行有期徒刑捌月。扣案之第一級毒品
海洛因包（驗餘後總淨重零點貳柒貳零公克），併同無從與之
完全析離之分裝袋，均沒收銷燬之。
    犯罪事實
一、乙○○前於民國93年間，因施用毒品案件，經本院裁定送觀
    察、勒戒後，認無繼續施用毒品之傾向，於93年10月1日勒
    戒完畢出所。復於96年間，因施用毒品案件，經本院以96年
    度訴字第258號判決判處有期徒刑9月確定。嗣經減刑為有期
    徒刑4月15日確定，並於96年9月12日易科罰金執行完畢。詎
    其仍不知悔改，基於施用第一級毒品海洛因之犯意，於98年
    12月22日，在其位於基隆市○○區○○街220巷11之3號4樓
    住處，以將海洛因捲入香菸中點火吸食之方式，施用第一級
    毒品海洛因1次；復另基於施用第二級毒品甲基安非他命之
    犯意，於98年12月22日在其同上住處，以將甲基安非他命至
    於錫箔紙上點火燒烤之方式，施用第二級毒品甲基安非他命
    1次。嗣於98年12月23日23時20分許，為警於基隆市○○區
    ○○街72號前盤查，乙○○於警方尚未查悉其有上開施用毒
    品犯行前，主動向警察自首有上揭犯行而接受審判，並自行
    從褲子右前口袋內取出之第一級毒品海洛因3包（驗餘淨重
    0.2720公克），經警採其尿液送驗結果，確呈嗎啡陽性反應
    。
二、案經基隆市警察局第一分局報請臺灣基隆地方法院檢察署檢
    察官偵查起訴。
    理    由
一、本件被告所犯係死刑、無期徒刑、最輕本刑為3 年以上有期
    徒刑以外之罪，其於準備程序中就被訴事實為有罪之陳述，
    經法官告知簡式審判程序之旨，並聽取公訴人及被告之意見
    後，本院依刑事訴訟法第273 條之1 第1 項之規定，裁定進
    行簡式審判程序。
二、上開事實，業據被告乙○○於本院審理時坦承不諱，且被告
    為警查獲所採集尿液，經送驗結果，呈嗎啡及甲基安非他命
    陽性反應，有基隆市警察局第一分局偵辦毒品案件尿液檢體
    對照表、臺灣尖端先進生技醫藥股份有限公司99年2月5日濫
    用藥物檢驗報告1紙在卷可證，扣案白色粉末3包，經送交通
    部民用航空局航空醫務中心鑑定，確含海洛因成分，毛重
    0.9640公克、驗餘總淨重0.2720公克，有該局99年1月20日
    航藥鑑字第0990187號函在卷可稽，堪認被告上開自白確與
    事實相符，足以採信。查按毒品危害防制條例係於92年7月9
    日修正公布，自93年1月9日起施行，其中第20條、第23條將
    施用毒品之刑事處遇程序，區分為「初犯」、「五年內再犯
    」、「五年後再犯」。依其立法理由之說明：「初犯」，經
    觀察、勒戒或強制戒治後，應為不起訴處分或不付審理之裁
    定；經觀察、勒戒或強制戒治執行完畢釋放後，「五年內再
    犯者」，因其再犯率甚高，原實施之觀察、勒戒及強制戒治
    既已無法收其實效，爰依法追訴或裁定交付審理。至於經觀
    察、勒戒或強制戒治執行完畢釋放後，「五年後再犯者」，
    前所實施之觀察、勒戒或強制戒治已足以遮斷其施用毒品之
    毒癮，為其自新及協助其斷除毒癮，仍適用「初犯」規定，
    先經觀察、勒戒或強制戒治之程序。從而依修正後之規定，
    僅限於「初犯」及「五年後再犯」二種情形，始應先經觀察
    、勒戒或強制戒治程序。倘被告於5年內已再犯，經依法追
    訴處罰，縱其第三次（或第三次以上）再度施用毒品之時間
    ，在初犯經觀察、勒戒或強制戒治執行完畢釋放五年以後，
    已不合於「五年後再犯」之規定，且因已於「五年內再犯」
    ，顯見其再犯率甚高，原實施觀察、勒戒或強制戒治，已無
    法收其實效，即應依該條例第10條處罰（最高法院95年度台
    非字第59號、第65號判決意旨及最高法院95年第7次刑事庭
    會議決議、97年度第5次刑事庭會議意旨參照）。被告有如
    犯罪事實欄所載，於93年10月1日觀察勒戒執行完畢後5年內
    ，再因施用毒品等案件，經本院判決確定等情，有臺灣高等
    法院被告前案紀錄表在卷可稽。被告既曾於「五年內再犯」
    ，且經法院判處罪刑確定，竟再次為本件施用第一、二級毒
    品犯行，揆諸前揭說明，即非屬毒品危害防制條例第20條第
    3 項所定「五年後再犯」之情形，故檢察官依法逕行起訴，
    於法要無不合，本件事證明確，被告犯行洵堪認定。
三、查海洛因、甲基安非他命分別係毒品危害防制條例第2條第2
    項第1款、第2款規定之第一級、第二級毒品，是被告所為，
    係犯同條例第10條第1項、第2項之施用第一級、第二級毒品
    罪。被告持有第一級、第二級毒品之行為，各應為施用之高
    度行為所吸收，均不另論罪。被告所犯上開2罪間，犯意個
    別，行為互異，應分論併罰。被告有如犯罪事實欄所示刑案
    之執行情形，此有台灣高等法院被告全國前案紀錄表在卷可
    按，其受有期徒刑之執行完畢後，5年內再犯本案有期徒刑
    以上之罪，為累犯，應依刑法第47條第1項之規定加重其刑
    。又被告於98年12月23日23時20分許，為警於基隆市○○區
    ○○街72號前盤查之際，被告為警訊問時，在有偵查犯罪職
    權之機關或個人發覺其犯罪前，主動向承辦警員自首，並提
    出隨身攜帶之海洛因3包供員警查扣，則被告在警員未發現
    有確切之根據得為合理之懷疑前，即主動供述其施用毒品行
    為，符合自首之規定，依刑法第62條前段規定減輕其刑。其
    刑有加重減輕事由，應先加後減輕之。爰審酌被告前已有施
    用毒品前科，有上開刑案紀錄表可查，今再為施用，法治觀
    念之淡薄，然施用毒品究屬戕害自身健康之犯罪，被告施用
    毒品尚未造成他人明顯之危害，且於本院審理中坦承犯行，
    犯後態度尚稱良好，並兼衡被告犯罪之動機、目的、手段、
    生活狀況及智識程度，暨公訴人請求科以適當之刑等一切情
    狀，量處如主文所示之刑，並定應執行刑。扣案之第一級毒
    品海洛因3包（毛重0.9640公克、驗餘總淨重0.2720公克）
    ，核屬毒品危害防制條例所明定列管之第一級毒品海洛因，
    併同無法與之完全析離之分裝袋，均應依毒品危害防制條例
    第18條第1項前段規定，沒收銷燬之。
據上論斷，應依刑事訴訟法第273條之1第1項、第299條第1 項前
段，毒品危害防制條例第10條第1項、第2項、第18條第1項前段
，刑法第11條前段、第47條第1項、第51條第5款，判決如主文。
本案經檢察官甲○○到庭執行職務。
中    華    民    國    99    年    3     月    31    日
                  刑事第三庭法    官  陳姵君
以上正本證明與原本無異。
如不服本判決應於收受本判決後10日內向本院提出上訴書狀，其
未敘述上訴理由者，並得於提起上訴後10日內向本院補提理由書
狀（均須按他造當事人之人數附繕本）「切勿逕送上級法院」。
中    華    民    國    99    年    3     月    31    日
                            書 記 官  彭筠凱
附錄本案全部論罪法條：
毒品危害防制條例第10條第1、2項
施用第一級毒品者，處 6 月以上 5 年以下有期徒刑。
施用第二級毒品者，處 3 年以下有期徒刑。

司法院資訊處製作；財團法人民間司法改革基金會備份。
